臺灣板橋地方法院刑事判決　　　　　　　　　　　　　　九十一年度訴字第一二號
　　公　訴　人　臺灣板橋地方法院檢察署檢察官
　　被　　　告　庚○○　男二十.
右列被告因偽造文書等案件，經檢察官提起公訴（九十年度偵字第一三七九四號），
本院判決如左：
    主  文
庚○○連續意圖為自己不法之利益，以無線方式，盜用他人電信設備通信，處有期徒
刑參月；又共同行使偽造私文書，足以生損害於他人，處有期徒刑拾月，如附表所示
之物均沒收。應執行有期徒刑壹年，如附表所示之物均沒收。
    事  實
一、庚○○（綽號白猴）於民國（下同）八十八年七、八月間在某不詳時地，明知某
    姓名年籍不詳之成年人所交付之號碼0000000000行動電話一支，係來
    路不明之贓物（由不詳之人偽造丁○○名義之行動電話服務申請書，於八十八年
    七月二十日向和信電訊股份有限公司〈下稱和信公司〉所詐得之物），竟仍加以
    收受；並基於意圖為自己不法利益之概括犯意，於八十八年八月間，在台北地區
    連續盜撥使用該行動電話，向和信公司傳送該ＳＩＭ卡所代表之訊號，隱瞞非法
    使用之事實，致使和信公司行動電話之通信系統陷於錯誤，予以接收而多次提供
    服務，庚○○因此獲得免費使用無線電話通信之財產上不法利益，並足以生損害
    於丁○○及和信公司關於電信管理之正確性。之後，因丁○○收到和信公司辦理
    行動電話保證金收據，經向和信公司查詢後始發現上情。
二、庚○○與甲○○（另案經台灣高等法院台南分院判處有期徒刑七月確定）、綽號
    「大胖」之真實姓名年籍不詳成年黎姓男子，共同意圖為自己不法之所有，並基
    於犯意聯絡，於八十八年八月二十日凌晨零時三十分許，由庚○○、「大胖」提
    供所侵占之己○○所遺失之普通小型車駕駛執照及乙○○所遺失之中華民國國民
    身分證，三人前往臺北市○○區○○路一段十一巷八十三號白宮小客車租賃有限
    公司（下簡稱白宮公司），由甲○○、「大胖」向負責人辛○○之配偶黃雅芳佯
    稱係己○○、乙○○，虛報姓名年籍與聯絡電話，復提供該二人上開證件予該公
    司影印，承租車牌號碼ＢＢ—０５８０號自用小客車一日，並由「大胖」在汽車
    出租約定切結書「乙方承租人為切結書人親筆簽名」欄內偽造「己○○」之署押
    一枚、緊接「乙方承租人為切結書人親筆簽名」欄其右之「按左拇指印」欄內及
    該切結書附件之本票空白用紙發票人欄內分別偽造「己○○」之指印各一枚，甲○○在該切結書「連帶乙方保證人親筆簽名」欄內及上開附件之本票空白用紙發
    票人欄內分別偽造「乙○○」之署押各一枚、緊接「連帶乙方保證人親筆簽名」
    欄其右之「按左拇指印」欄內偽造「洪志弘」之模糊指印一枚，並在上開發票人
    欄內偽造「乙○○」署押字體上捺下偽造「乙○○」之指印一枚後，將該切結書
    連同尚未記載本票面額、發票日而不具本票效力之附件交還黃雅芳以行使該切結
    書，致黃雅芳陷於錯誤而交付前開小客車，並足以生損害於己○○、乙○○二人
    之信用及白宮公司對該小客車之權益。嗣因甲○○等人未依約將小客車返還，白
    宮公司始知受騙。迄於八十八年八月二十六日該車因停放在台北市○○街一六四
    巷二十八號對面馬路旁紅線上，經台北市政府警察局逕行舉發，並拖吊至松仁拖
    吊放置場，白宮公司以電話查知，始領回該車。
三、案經白宮公司訴由臺灣士林地方法院檢察署呈請臺灣高等法院檢察署令轉臺灣板
    橋地方法院檢察署檢察官偵查起訴。
    理  由
一、被告庚○○於本院審理時否認前述二件犯行，分別辯稱：
  (一)那支手機是戊○○辦的，我不知道是戊○○向我借車，還是我載他出去回來時，
    我另一個朋友在車上發現該手機後告訴我的，隔天我有跟戊○○說手機在我這裡
    ，他說電話不能打所以他不要了。之後我去勒戒，出來之後他也說手機他不要了
    。
  (二)當時是甲○○要租車，我打電話問一個開計程車的朋友，他跟我說羅斯福路靠近
    公館那裡的車行，可以租到比較便宜的車子，我有跟甲○○一起去那間車行，但
    是該車行說沒有車，並告訴他可以去士林租車，後來我沒有跟甲○○去士林租車
    就回家了，甲○○是跟另一個年輕人一起去士林租車，我不認識他。
二、本院認定被告成立犯罪之證據及理由如下：
  甲、關於事實欄一、(一)收受贓物、盜撥行動電話部分
  (一)被告坦承持有前述號碼0000000000號之行動電話一支。
  (二)又該門號0000000000號行動電話係遭不詳之人，於八十八年七月二十
    日假冒丁○○名義向和信公司申請，之後並加以撥打使用，以八十八年八月二十
    日、二十一日兩天為例，即遭人撥打行動電話費用總計為五百六十二點九七元等
    情，業經被害人丁○○於警訊中指訴明確，並有行動電話通聯紀錄、申請書等件
    附卷可稽（台灣士林地方法院檢察署八十九年度偵字第六一八一號偵查卷，下稱
    第六一八一號偵查卷，第三九頁反面、第六○頁、第六一頁、第一五五頁）。
  (三)被告就該行動電話來源，於偵查中或稱：該行動電話門號0000000000
    號是八十八年八月間我向全虹電話公司店內之員工綽號「大胖」者購買二支手機
    時所附贈的，我有使用過該行動電話等語；或稱：該行動電話是戊○○掉在我車
    上，警訊中我以為該行動電話是我女友辦的，後來證實不是，是甲○○說在我車
    上撿的，無人要，所以我給丙○使用，甲○○及丙○都打過該行動電話，後來我
    把卡（即SIM卡）給丙○，手機給甲○○等語（第六一八一號偵查卷第二六頁反
    面、第一三五頁反面、第一三六頁正反面）；或稱：該行動電話是我向戊○○買
    的，戊○○有說電話只能接不能打，甲○○要留電話給車行時有經過我同意留電
    話，之前我在士林地檢署時記不清楚，後來回想這號碼是戊○○給我的等語（臺
    灣板橋地方法院檢察署檢察官第一三七九四號偵查卷，下稱第一三七九四號偵查
    卷，第二六、二七頁）；續於本院審理時，又改稱是戊○○將該支行動電話掉在
    車上，戊○○有說他不要了等語。被告於偵、審中先後四次供述不一，顯然無法
    合理交代該支行動電話來源。
  (四)證人戊○○於偵查中即否認有將行動電話掉在被告車上一事（第六一八一號偵查
    卷第一四二頁反面），續於審理時也到庭證稱：「我沒有印象我有這支手機及門
    號，我從沒用過，我曾經讓被告載過，但不可能把手機掉在他的車上，他也沒有
    打過電話跟我說過這件事，去年四月我出來以後，我在汐止遇到他二次，第一次
    遇到他就有一點糾紛，是關於錢跟手機的事，第二次是在年底遇到他，當時他有
    告訴我這件事，並且要我幫他扛下這件事，他說我已經在執行偽造文書案件，這
    件事可以合併執行，但我認為沒有道理，他說如果我幫忙這件事，兩人間的糾紛
    就算沒了」等語（本院九十一年七月十五日訊問筆錄），足見被告前述供稱該行
    動電話來源是戊○○云云，均不足採信。
  (五)因此，被告既持有上開行動電話，又無法交代合法取得來源，事後並企圖要證人
    戊○○幫其承擔罪責，足見其明知該支行動電話係非法取得之物，應認其確有於
    八十八年七、八月間，於不詳地點向不詳之人收受該行動電話之犯行無疑。
  (六)又依前述行動電話通聯紀錄所示，該門號0000000000號行動電話曾於
    八十八年八月二十日、二十一日晚間各撥打一通電話給門號000000000
    0號行動電話，而後者門號所有人恰為被告國中同學丙○，且丙○於警訊及偵查
    中也分別證稱：該二通行動電話是我國中同學庚○○與我通話、庚○○沒有給我
    手機使用等語（第六一八一號偵查卷第三五頁反面、第一○二頁），顯然該二日
    行動電話係由被告使用，足見被告確有盜撥該行動電話、取得免費通話費之不法
    利益情事無疑。
  乙、關於事實欄一、(二)偽造文書租車部分
  (一)此部份事實，業據告訴人白宮公司之負責人辛○○、被害人己○○、乙○○指訴
    明確（第六一八一號偵查卷第十九頁至第二三頁、第二九頁至第三四頁），並有
    汽車出租約定切結書、被害人己○○之駕駛執照、乙○○之身分證各影本一紙及
    臺北縣警察局、臺北市政府警察局舉發違反道路交通管理事件通知單各一紙，及
    臺北市政府妨害交通車輛移置及保管費收據一紙在卷可稽（第六一八一號偵查卷
    第二一、二二頁、第五四、五五頁）。
  (二)另案被告甲○○於另案審理時（台灣嘉義地方法院九十年度訴字第三二九號、台
    灣高等法院台南分院九十年度上訴字第一二一九號）即多次坦承確有夥同綽號「
    白猴」之庚○○、綽號「大胖」之真實姓名年籍不詳成年黎姓男子，由庚○○、
    「大胖」提供己○○所遺失之駕駛執照及乙○○所遺失之身分證，三人前往白宮
    公司，先由庚○○在門口將身分證交給其，再由其與「大胖」向負責人辛○○之
    配偶黃雅芳佯稱係己○○、乙○○，虛報姓名年籍與聯絡電話，復提供該二人上
    開證件予該公司影印，承租車牌號碼ＢＢ—０５８０號自用小客車一日，並由「
    大胖」在汽車出租約定切結書「乙方承租人為切結書人親筆簽名」欄內偽造「己○○」之署押各一枚、緊接「乙方承租人為切結書人親筆簽名」欄其右之「按左
    拇指印」欄內及該切結書附件之本票空白用紙發票人欄內分別偽造「己○○」之
    指印各一枚，甲○○在該切結書「連帶乙方保證人親筆簽名」欄內及上開附件之
    本票空白用紙發票人欄內分別偽造「乙○○」之署押各一枚、緊接「連帶乙方保
    證人親筆簽名」欄其右之「按左拇指印」欄內偽造「洪志弘」之模糊指印一枚、
    上開發票人欄內偽造「乙○○」署押字體上捺偽造「乙○○」之指印一枚後，將
    該切結書連同尚未記載本票面額、發票日而不具本票效力之附件交還黃雅芳，而
    駛走前開小客車等事實。
  (三)另案被告甲○○於本院審理時也證稱：「八十八年八月二十日半夜，我有跟被告
    到白宮租車行租過車子，只去過一次，我們以前認識，當天我們二人及另一名友
    人「大胖」在松山林口街喝酒，被告說要租車子出去玩，我就說好，當時他有車
    ，常常開車出來，當天我們有說還要找其他朋友，所以要去租九人座的車子，我
    告訴他我沒有帶證件，他告訴我他有一張身分證，後來被告在白宮租車行門口就
    拿出一張身分證，他要我在租車時當保證人，租車時是我們三人去車行，我不認
    識「大胖」，我們三人都有進去車行，我們是搭計程車去的。租金三千元是被告
    支付的，我有簽名蓋指印，印象中被告沒有簽名，是「大胖」簽名的，租車後我
    們三人開車去外雙溪，後來他們載我回松山，就把車子開走了，租車當時，被告
    拿給我的是身分證，拿給他朋友的是駕照，都是在車行門口交給我們的」等語（
    本院九十一年九月四日審判筆錄）。
  (四)又上開切結書及附件本票空白用紙上之「己○○」、「乙○○」簽名、指印，係
    被告與甲○○、「大胖」所共謀偽造，除據甲○○自承外，復有內政部警政署刑
    事警察局鑑驗通知書及被告之指紋卡片附卷可參（第六一八一號偵查卷第一一六
    頁至第一一八頁，鑑驗通知書所指送鑑編號１指紋係指本票空白用紙上所偽造之
    指印，編號２指紋係指切結書上偽造之指印）。
  (五)被告等人未依約將小客車返還，迄於八十八年八月二十六日在台北市○○街一六
    四巷二十八號對面紅線停車，經台北市政府警察局逕行舉發，並拖吊至松仁拖吊
    放置場，白宮公司以電話查知，始領回該車，亦據辛○○於警訊中陳明（第六一
    八一號偵查卷第二九頁反面），復有前述台北市政府警察局舉發違反道路交通管
    理事件通知單及松仁拖吊放置場簽具之台北市政府妨害交通車輛移置及保管費收
    據各一紙在卷足稽。
  (六)綜上所述，被告既夥同甲○○、綽號「大胖」，持己○○所遺失之駕駛執照及乙○○所遺失之身分證，向黃雅芳佯稱係己○○、乙○○，虛報姓名年籍與聯絡電
    話，並在汽車出租切結書及其附件之本票空白用紙發票人欄上偽簽「己○○」、
    「乙○○」之署押（含指印），以偽造汽車出租約定切結書，再將該偽造之切結
    書及未具本票效力之附件交還黃雅芳以行使該切結書，致黃雅芳陷於錯誤而交付
    前開小客車，被告等人卻未依約將小客車返還，即有共同為自己不法所有之意圖
    ，及詐欺、偽造署押、偽造私文書持以行使等犯意，應可認定。又被告等人在上
    開空白本票上偽簽「己○○」、「乙○○」之署押（含指印）及偽造上開汽車出
    租約定切結書持以行使，客觀上足生損害於己○○、乙○○二人之信用及白宮公
    司對該小客車管理之權益，亦可認定。因此，被告辯稱其並未與甲○○等人一同
    前往租車云云，顯係事後卸責之詞，不足採信。此部份事證明確，其犯行應可認
    定。
三、論罪科刑：
  (一)被告就事實欄一、(一)犯行部分，
    1.犯刑法第三百四十九條第一項之收受贓物罪及電信法第五十六條第一項之意圖
      不法利益違法盜用電信設備罪。公訴人雖漏列收受贓物罪法條，惟其已於事實
      欄載明此部份犯罪事實，本院自得一併審理。
    2.又被告先後多次意圖不法利益違法盜用他人電信設備通信犯行，時間緊接，所
      犯構成要件相同，顯係基於概括犯意為之，係連續犯，應依刑法第五十六條之
      規定論以一罪，並加重其刑。
    3.被告所犯上開二罪間，有方法結果之牽連關係，為牽連犯，應依刑法第五十五
      條之規定，從一重之電信法第五十六條第一項之意圖不法利益違法盜用他人電
      信設備通信罪處斷。
    4.電信法第五十六條第一項意圖不法利益違法盜用他人電信設備通信罪，以意圖
      為自己或第三人不法之利益，使用有線、無線或其他電磁方式，盜接或盜用他
      人電信設備通信者為要件。本罪之處罰詐得免繳電信通信費用之不法利益規定
      ，乃刑法第三百三十九條第二項詐欺得利罪之特別法，基於特別法優於普通法
      之原則，應依電信法第五十六條第一項之罪處斷，不再論以刑法第三百三十九
      條第二項之詐欺得利罪（參照最高法院八十八年度台非字第四三號判決、八十
      八年度第一次刑事庭會議決議要旨）。
  (二)被告就事實欄一、(二)犯行部分，
    1.犯刑法第三百三十七條侵占遺失物罪、同法係犯刑法第二百十六條、第二百十
      條之行使偽造私文書罪、同法第三百三十九條第一項之詐欺取財罪及同法第第
      二百十七條第一項之偽造署押罪。
    2.被告與甲○○、綽號「大胖」之真實姓名年籍不詳成年黎姓男子，有犯意之聯
      絡及行為之分擔，為共同正犯。
    3.被告與甲○○、「大胖」共同於切結書上偽造被害人己○○、乙○○署押之行
      為，分別為偽造私文書之部分行為，其等偽造私文書後，復持以行使，偽造之
      低度行為為行使之高度行為吸收，應僅論以行使偽造私文書罪。
    4.被告與甲○○、「大胖」基於犯意之聯絡，同時同地接續由「大胖」在汽車出
      租約定切結書附件之本票空白用紙發票人欄內分別偽造「己○○」之指印一枚
      ，由甲○○在上開附件之本票空白用紙發票人欄內分別偽造「乙○○」之署押
      一枚，並在該偽造「乙○○」署押字體上捺下偽造「乙○○」之指印一枚，係
      屬一偽造署押行為之數動作，為偽造署押罪之接續犯。
    5.被告與甲○○、「大胖」上開行使偽造私文書罪及偽造署押罪等犯行，均係一
      行為同時同地侵害被害人己○○、乙○○等二人之權益，均為同種想像競合犯
      ，應分別論以行使偽造私文書罪及偽造署押罪各一罪。
    6.被告係以犯侵占遺失物罪、行使偽造私文書罪及偽造署押罪為方法，而達其犯
      詐欺取財罪之目的，四罪間有方法與目的之牽連關係，應從一重之行使偽造私
      文書罪處斷。
  (三)爰審酌被告犯罪之動機、方法、目的、手段、所生損害及犯罪後支態度等一切情
    狀，分別量處如主文所示之刑，並定其應執行刑。
  (四)上開汽車出租約定切結書「乙方承租人為切結書人親筆簽名」欄內偽造「己○○
    」之署押各一枚、緊接「乙方承租人為切結書人親筆簽名」欄其右之「按左拇指
    印」欄內及該切結書附件之本票空白用紙發票人欄內分別偽造「己○○」之指印
    各一枚、該切結書「連帶乙方保證人親筆簽名」欄內及上開附件之本票空白用紙
    發票人欄內分別偽造「乙○○」之署押各一枚、緊接「連帶乙方保證人親筆簽名
    」欄其右之「按左拇指印」欄內偽造「洪志弘」之模糊指印一枚（然並非不存在
    ）、上開發票人欄內偽造「乙○○」署押字體上捺偽造「乙○○」之指印一枚，
    雖未據扣案，惟不能證明業以滅失，應依刑法第二百十九條宣告沒收。至被告於
    租車時雖曾共同提出被害人己○○之駕駛執照及被害人乙○○之身分證，供告訴
    人白宮公司影印留存作為切結書之附件，惟該等影本所有權屬於告訴人，並非被
    告所有，自不得宣告沒收，附此敘明。
據上論斷，應依刑事訴訟法第二百九十九條第一項前段，電信法第五十六條第一項，
刑法第十一條前段、第二十八條、第五十六條、第二百十六條、第二百十條、第二百
十七條第一項、第三百三十七條、第三百三十九條第一項、第二百十九條，第三百四
十九條第一項、第五十五條、第四十一條第一項前段，罰金罰鍰提高標準條例第一條
前段，判決如主文。
本案經檢察官蔡偉逸到庭執行職務。
中      華      民      國    九十一    年      九      月     二十     日
                                  臺灣板橋地方法院刑事第三庭
                                          法  官  劉以全
右正本證明與原本無異。
如不服本判決，應於判決送達後十日內，向本院提出上訴狀。
                                          書記官  廖舜宜
中      華      民      國    九十一    年      九      月     二十     日
附錄：
本判決論罪科刑法條
刑法第三百四十九條第一項：
收受贓物者，處三年以下有期徒刑、拘役或五百元以下罰金。
電信法第五十六條第一項：
意圖為自己或第三人不法之利益，以有線、無線或其他電磁方式，盜接或盜用他人電
信設備通信者，處五年以下有期徒刑，得併科新臺幣一百五十萬元以下罰金。
中華民國刑法第二百一十六條
行使第二百十條至第二百十五條之文書者，依偽造、變造文書或登載不實事項或使登
載不實事項之規定處斷。
中華民國刑法第二百一十條
偽造、變造私文書，足以生損害於公眾或他人者，處五年以下有期徒刑。
中華民國刑法第三百三十九條第一項
意圖為自己或第三人不法之所有，以詐術使人將本人或第三人之物交付者，處五年以
下有期徒刑、拘役或科或併科一千元以下罰金。
中華民國刑法第二百十七條第一項
偽造印章、印文或署押，足以生損害於公眾或他人者，處三年以下有期徒刑。
附表
１  偽造之汽車出租約定切結書「乙方承租人為切結書人親筆簽名」欄內偽造「己○○」之署押一枚、緊接「乙方承租人為切結書人親筆簽名」欄其右之「按左拇指
    印」欄內及該切結書附件之本票空白用紙發票人欄內分別偽造「己○○」之指印
    各一枚。
２  該切結書「連帶乙方保證人親筆簽名」欄內及上開附件之本票空白用紙發票人欄
    內分別偽造「乙○○」之署押各一枚、緊接「連帶乙方保證人親筆簽名」欄其右
    之「按左拇指印」欄內偽造「洪志弘」之模糊指印一枚、上開發票人欄內偽造「
    乙○○」署押字體上捺偽造「乙○○」之指印一枚。
